【裁判字號】    90,交易,12
【裁判日期】    900605
【裁判案由】    過失傷害
【裁判全文】
臺灣屏東地方法院刑事判決                            九十年度交易字第一二號
    公  訴  人  臺灣屏東地方法院檢察署檢察官
    被      告  乙○○
右列被告因業務過失傷害案件，經檢察官提起公訴（八十九年度偵字第六四０六號）
，本院判決如左：
    主  文
乙○○從事業務之人，因業務上之過失傷害人，處拘役拾日，如易科罰金，以參佰元
折算壹日。
    事  實
乙○○在永盛碾米工廠擔任送米工作，駕駛為其附隨業務，乃從事駕駛業務之人。乙
○○於民國八十九年十月十六日上午九時五十分許，駕駛車號六Ｋ─一七九六號自用
小貨車沿屏東市○○路 (由西向東 )方向行駛；甲○○則駕駛車號ＶＮ─三六一五號
自用小客車、沿屏東市接大成橋上之道路由北向南 (由大成里往玉成里 )之方向行駛
；甲○○應注意支線道車應讓幹線道車先行，而乙○○應注意減速慢行，且應注意車
前狀況，二人於當時均能注意，而無不能注意之情事，竟均疏未注意，處於支線之甲
○○與超速之乙○○於大成路與大成橋交岔路口相撞，致甲○○受有左前額撕裂傷約
五乘一公分之傷害。
    理  由
一、訊據被告乙○○固不否認有前揭過失，惟辯稱本案之主要過失為告訴人甲○○云
    云。查，上開肇事地點，被告乙○○行駛車輛前方損害，告訴人甲○○行駛車輛
    右前方受損等情，業據二人於供述相符，核與車輛事故調查表所載及現場照片八
    幀相符，而揆諸現場照片，足認當時二車行車速度均高，應認被告所稱以每小時
    四、五十公里之速度應可採信；再者，本件經送鑑定後，亦認被告乙○○駕駛小
    客車行經無號誌交叉路口未減速慢行反超速行駛且未注意車前狀況為肇事次因，
    告訴人甲○○行經無號誌交叉路口，支線車未讓幹道車先行為肇事主因，此有車
    輛行車事故覆議鑑定委員會鑑定意見書在卷可稽；按汽車行至交岔路口時，均應
    減速慢行，作隨時停車之準備；支線道車應暫停讓幹線道車先行及行車速度應依
    標誌規定，道路交通安全第九十三條第一項第四款定有明文，被告及告訴人路經
    上開地點，均能注意，竟疏未注意，足認其有過失。雖告訴人為主要過失，被告
    為肇事次因，惟仍無解於被告過失責任之形成，僅能充作量刑之參考。另被告雖
    辯稱當日是開車外出訪友，並非去送米云云，然按：刑法上所謂業務，係指個人
    基於其社會地位繼續反覆所執行之事務，其主要部分之業務，固不待論，即為完
    成主要業務所附隨之準備工作與輔助事務，亦應包括在內，最高法院對此著有八
    十一年度台上字第一二二四號判例可資參照。且被告於肇事時其車上尚載有米等
    情，亦有肇事照片供參，是被告為從事駕駛業務之人乙節，應可認定。被告所辯
    其非執行業務云云，尚難採信。且苟如被告所辯係開貨車外出訪友非送米，惟刑
    法上所謂業務係指以反覆同種類之行為為目的之社會活動而言，至於其報酬之有
    無，是否以營利為目的，均非所問，只須其具有反覆繼續性，即足當之，又從事
    業務之人，對於一定危險之認識能力，較一般人為強，故法律上課以較高之注意
    義務，換言之，其避免發生一定危險之期待可能性亦較常人為高，故其違反注意
    義務之可責性自亦較重，本案被告既以駕駛為其附隨業務，不論其係送米抑訪友
    ，均不失為業務上行為之性質，其發生車禍，自應論以業務過失。（以上參見臺
    灣高等法院歷年法律座談會彙編下冊第三五○－三五一頁）。此外，復有醫院診
    斷證明書一紙為憑，事證明確，被告之犯嫌應可認定。
二、本件被告乙○○為從事駕駛業務之人，駕車肇事，致告訴人受傷，核其所為，係
    犯刑法第二百八十四條第二項前段之業務過失傷害罪。公訴人認係普通傷害罪，
    容有誤會，起訴法條應予變更。茲審酌被告為肇事次因之過失程度，迄今尚未與
    告訴人達成和解，告訴人受傷情形等一切情狀，爰量處如主文所示之刑，並諭知
    易科罰金之折算標準，以資懲儆。
三、末查被告行為後，刑法第四十一條規定已於九十年一月十日修正公布，依刑法第
    二條第一項前段規定，應適用新法，附此敘明。
中      華      民      國      九十      年      六      月      五    日
                                          法  官   蔡虔霖
右正本證明與原本無異。
對於本判決如有不服應於收受送達後十日內向本院提出上訴書狀上訴於台灣高等法院
高雄分院並按他造當事人之人數附具繕本。
                                          書記官   謝天祥
中      華      民      國      九十      年      六      月      五    日
附錄本判決論罪之法條：
刑法二百八十四條第二項
從事業務之人，因業務上之過失傷害人者，處一年以下有期徒刑、拘役或一千元以下
罰金，致重傷者，處三年以下有期徒刑、拘役或二千元以下罰金。


司法院資訊處製作；財團法人民間司法改革基金會備份。
